臺灣臺南地方法院刑事判決
111年度訴字第763號
公  訴  人  臺灣臺南地方檢察署檢察官
被      告  曾清福



指定辯護人  柯佾婷律師
上列被告因公共危險案件，經檢察官提起公訴（111年度偵字第1
2953號），本院判決如下：
    主  文
曾清福放火燒燬現非供人使用之他人所有住宅，處有期徒刑參年
陸月。
    犯罪事實
一、曾清福自民國94年間起向劉俊男之父承租臺南市○區○○路0段
    000巷00號木造鐵皮屋頂一樓平房（下稱本案住宅），由曾
    清福獨自一人居住使用，屬於現非供人使用之他人所有住宅
    。曾清福於111年5月19日晚間飲用酒類後，於同日20時45分
    許，竟基於放火燒燬現非供人使用之他人所有住宅之犯意，
    在本案住宅客廳東南側附近點火燃燒不明物品，引燃客廳內
    易燃物，使火勢迅速蔓延木造建築物後，步出客廳站在屋外
    觀看火勢。本案住宅隨即因火燒，致鐵皮屋頂塌陷，除庭院
    外，客廳、臥室隔間、裝潢碳化、燒失，全屋燒燬至不堪使
    用。火勢並延燒至相鄰之同巷34號陳淑華居住之二層RC構造
    建築物（外牆燻黑）、同巷26號邱綎媄居住之一層平房建築
    物（北側部分局部受燒）。
二、案經劉俊男、邱綎媄、陳淑華訴由臺南市政府警察局第五分
    局報告臺灣臺南地方檢察署檢察官偵查起訴。
    理  由
一、證據能力：
  ㈠按被告以外之人於審判外之言詞或書面陳述，除法律有規定
    者外，不得作為證據，刑事訴訟法第159條第1項定有明文。
    查證人劉家瑋於臺南市政府消防局談話時之陳述、證人郭忠
    信於臺南市政府消防局談話時、警詢之陳述、證人即告訴人
    陳淑華於警詢之陳述，屬於被告曾清福以外之人於審判外之
    陳述，而被告及辯護人就上開證人前揭陳述之證據能力，已
    提出爭執（本院卷第55頁），本院復查無例外取得證據能力
    之法律依據，依據前揭規定，前揭證人之上開陳述無證據能
    力。
  ㈡本案下列所引之其餘供述證據，檢察官、被告及辯護人於本
    院依法調查上開證據之過程中，均已明瞭其內容而足以判斷
    有無刑事訴訟法第159條第1項不得為證據之情事，而於本院
    準備程序及本案言詞辯論程序就相關事證之證據能力均未聲
    明異議，本院審酌該等證據作成時之情況，並無違法取證或
    其他瑕疵，認為適於作為本案認定事實之依據，該等供述證
    據自得為本案之證據使用。其餘引用之書證等非供述證據，
    均與本案犯罪待證事實具有證據關聯性，且無證據證明有何
    違法取證之情事，並經本院於審理期日依法踐行調查證據程
    序，亦得為本案之證據使用。
二、認定犯罪事實所憑之證據及理由：
  ㈠訊據被告固坦承其於111年5月19日晚間飲用酒類後，於同日2
    0時45分許，使本案住宅客廳內不明物品起火燃燒，致本案
    住宅燒燬等事實，然矢口否認有何放火犯行，辯稱：我當天
    飲酒後有抽菸，後來我睡著了，我點燃的菸沒有放好，因而
    失火引發火災，不是故意放火等語。被告辯護人辯稱：被告
    長期獨居在本案住宅，全數家當均置於屋內，難以想像被告
    會放火燒燬其唯一住所，臺南市政府消防局火災原因調查鑑
    定書（下稱消防局火災鑑定報告）認為「人為放火」可能性
    較高，主要是依據被告供述及證人即鄰居證述，非科學物理
    性證據，而鄰居郭忠信、陳淑華之證述有矛盾之處，且被告
    經常在家喝醉咆哮，造成鄰里困擾，鄰居對被告存有嫌隙，
    證述並不可採等語。
  ㈡被告於94年間向告訴人劉俊男之父承租本案住宅，供其獨自
    一人居住使用。被告於111年5月19日晚間飲用酒類後，於同
    日20時45分許，僅被告一人在本案住宅客廳內，不明物品起
    火燃燒，引燃客廳內易燃物，使火勢迅速蔓延木造建築物後
    ，步出客廳站在屋外觀看火勢。本案住宅隨即因火燒，致鐵
    皮屋頂塌陷，除庭院外，客廳、臥室隔間、裝潢碳化、燒失
    ，全屋燒燬至不堪使用。火勢並延燒至相鄰之同巷34號告訴
    人陳淑華居住之二層RC構造建築物（外牆燻黑）、同巷26號
    告訴人邱綎媄居住之一層平房建築物（北側部分局部受燒）
    ，經員警於同日21時29分許對被告施以酒精濃度測試，測得
    吐氣所含酒精濃度為每公升0.73毫克等事實，為被告及辯護
    人於本院審理時所不爭執（本院卷第57至58頁），核與證人
    陳淑華、郭忠信於本院審理時、證人劉俊男於警詢、消防局
    談話時之證述情節相符，並有臺南市政府警察局第五分局違
    反公共危險罪當事人酒精測定紀錄表1份（警卷第25頁）、
    火災現場Google街景原貌位置圖3份（警卷第27、61頁、偵1
    卷第109頁）、現場勘察照片30張（警卷第29至37、63至81
    頁）、臺南市第五分局實踐派出所110報案紀錄單2份（警卷
    第57至60頁）、國有基地租賃契約書【八九國基租字第Ｏ三
    二七號】（偵1卷第101頁）、財政部國有財產局南南孳字第
    60143號自行收納款項統一收據（偵1卷第103頁）、臺南市○
    區○○路0段000巷00號之毀損照片（偵1卷第105至107頁）、
    火災現場平面位置圖（偵1卷第111頁）、臺南市政府第五分
    局111年度保管字第1383號扣押物品清單（偵1卷第117頁）
    、扣押物品照片（偵1卷第123頁）、臺南市政府警察局第五
    分局111年6月20日南市警五偵字第1110346011號函（偵1卷
    第125頁）、消防局火災鑑定報告（偵2卷全卷）、本院111
    年度南院保管字第502號扣押物品清單（本院卷第43頁）各1
    份在卷可佐，上開事實，首堪認定。
  ㈢本案應是被告故意放火所致，認定理由如下：
　⒈被告之供述：
　⑴被告辯護人於本院聲請勘驗被告之警詢錄影檔案，並經本院
    當庭勘驗在卷（本院卷第145至157頁），故被告於警詢之陳
    述內容，以本院勘驗筆錄為準，先予敘明。被告於警詢供稱
    ：（問：因為什麼事情到派出所做筆錄？）被告：我就在家
    裡，點一支菸，一支菸，但我有菸灰缸。（問：你於何時進
    入屋內？）被告：我剛進去而已。（問：幾點？幾點？幾點
    進去的？）被告：差不多是……（問：別人是8點47分報火災
    的，你幾點進入屋內的？）被告：我大概7點多進去的。（
    問：這麼早就進去了喔？）被告：對。（點頭）我就是在睡
    覺，到後來，我剩兩支菸，點了一支菸，火燒時我是跑出來
    。（問：所以你是在客廳抽菸對吧？）被告：還沒吃到一半
    我就跑出來。吼，我裡面有菸灰缸喔。（問：剛抽一半而已
    嗎？）被告：抽不到一半、抽不到一半，剛點而已，我在家
    裡很少抽菸啦。（問：火就燒起來了？）被告：抽不到一半
    喔！（問：抽不到一半，火就燒起來了嘛？）被告：嗯（點
    頭）。（問：你剛剛說你抽到一半就著火了？）被告：是外
    面著火，我才跑出去的啦！（問：你何時發現著火的？）被
    告：就是我曬衣服的地方。（問：你堅持是曬衣服那裡著火
    的對嗎？）被告：對，我曬衣服那裡等語（本院卷第146至1
    54頁）。
　⑵被告於偵查中供稱：我昨天12時許和我朋友在延平市場的一
    個棚子下喝酒，我喝金牌的，之後約17時許我就走回家睡覺
    。我睡到一半聽到我房子旁邊的電箱碰一聲，我就醒過來了
    ，我就跑出去看什麼情形，結果火就燒起來了。我點了一根
    菸，然後我就睡著了，之後就聽到碰一聲，之後才走到外面
    去。（問：你本來說是屋外曬衣服的地方燒起來，為何現在
    又說是屋內是起火點，為什麼說法不同？）我嚇一跳，人就
    跑出去，火就燒起來了等語（偵卷第27至29頁）。
　⒉證人郭忠信、陳淑華之證述：
　⑴證人郭忠信於本院具結證稱：火災發生之前，我有經過被告
    家，我在本案住宅前面的電線桿這邊吸菸，我看被告進去屋
    內馬上點火不到三秒就跑出來，我吸菸吸到一半就趕快跑進
    去要叫我兒子，我車停那邊我就想趕快開出來，我要進去拿
    我轎車的鑰匙，被告原本在屋子外面那邊罵，罵說他要放火
    燒房子，要燒光光，然後被告就進去裡面客廳放火，不到三
    秒被告就自己跑出來，火就很大了，被告當時有喝酒，起火
    後被告跑出來，被告神情很高興，被告說：「火是我放的，
    我就不爽要放火」，被告沒有高呼失火了，就看火在那邊燒
    ，也沒有請人打119。差不多一、兩年前，被告有在我車子
    前面用燒紙、衣服，好幾次了，被告是將東西直接放在消防
    通道的地上燒，沒有放在燒金紙的桶子裡面，也沒有準備水
    桶、水管，是我出來看發現都是煙，才罵被告現在又在點什
    麼了，後來被告才用水滅火，當時我有拍2張照片（經證人
    郭忠信庭呈手機畫面，本院當庭拍照附卷），被告每次喝酒
    都會說要放火燒房子，我聽到被告說要燒房子不只一次，有
    時在屋內說，有時在屋外說，我以為被告在開玩笑，哪知道
    被告這次直接點火等語（本院卷第178至190、233至235頁）
    。
　⑵證人陳淑華於本院具結證稱：案發當天我在臺南市○區○○路0
    段000巷00號門口等朋友送貨過來，我跟朋友聊天時，我站
    在屋子騎樓旁邊，被告騎樓部分有晾幾件衣服，我看到有著
    火，我就趕快跟我朋友說旁邊怎麼有衣服燒起來了，我就拿
    水管去一直噴被告燃燒的衣服，然後被告那時候還沒有走出
    來，我朋友就趕快離開，怕等一下消防車要過來，我發現晾
    衣服那邊有火光時，大概幾十秒不到一分鐘被告走出來，因
    為我當下已經很緊張了，被告不慌張走出來，我以為他是燒
    外面那幾件衣服而已，然後他打開門我才看到整個都是火，
    我用水管滅火時，被告沒有協助，我還叫被告說你趕快去找
    水來幫忙滅火，被告沒有請我們幫忙打119，我有問被告為
    什麼要放火，我之前有警告你不要放火，因為我住隔壁你會
    波及到我，被告說他在燒他的東西，我趕快要滅火，然後我
    一直叫他趕快去找水源，你還站在那裡，他是走出屋外站在
    對面的牆邊，就在那邊看而已，我看到火光前，被告在家裡
    罵三字經，摔東西，被告在案發前曾說過要放火燒房子等語
    （本院卷第194至203頁）。
　⒊消防局火災鑑定報告略以：
　　【起火原因研判：】
　⑴檢討因「自燃性物質與自然發火」造成火災之可能性：經勘
    察及逐層清理、挖掘起火處附近，並未發現相關化學自燃性
    物質與自然發火物質存放與燃燒後殘跡或容器，因此排除本
    案因「自燃性物質與自然發火」引起火災之可能性。
　⑵檢討因「電氣因素」造成火災之可能性：經勘察及逐層清理
    ，挖掘起火處附近，並無發現其他相關電器、配線殘跡，因
    此排除本案因「電氣因素」引起火災之可能性。
　⑶檢討因「遺留火種」造成火災之可能性：
　　經現場勘察及關係人調查筆錄，於沙發下有發現蚊香、蚊香
    盤、菸灰缸，且關係人曾清福確實有抽菸習慣，顯示關係人
    曾清福確實有使用微小火源之情形，但關係人曾清福於調查
    筆錄表示其抽菸還沒抽完、抽到一半火就燒起來了，以微小
    火源引火機制需經過蓄熱一段時間，進而分解可燃性物質產
    生可燃性氣體再進而引火，然關係人曾清福表示他抽菸抽到
    一半火就燒起來了，與微小火源引火機制並不相符；再者依
    據郭忠信所述，火災成長快速，與微小火源引火機制並不相
    符，因此研判本案因「遺留火種」引起火災之可能性較小。
　⑷檢討因「人為縱火」造成火災之可能性：
　①經勘察及逐層清理、挖掘起火處附近，除大量燃燒後碳化物
    外並無發現相關玻璃、瓶罐容器等盛裝易燃液體的容器。
　②依據本局證物鑑定結果：證物編號1經本局鑑定結果為：「證
    物編號1未檢出有汽油類易燃液體成分」。
　③依據本局公園分隊火災出動觀察紀錄略以：「現場民眾蔡明
    佶（22號）表示有聽到起火戶承租人曾清福說要放火，不久
    後32號鐵皮平房陷入火海」，顯示消防隊於搶救時有聽聞附
    近民眾表示有聽到起火戶承租人曾清福說要放火，過不久即
    發生火災。
　④依據第一通報案人劉家瑋談話筆錄內容略以：「他平時精神
    狀況都正常，有喝酒習慣，喝完酒後都會大呼小叫，火災發
    生當日我並不清楚他有無喝酒，但在火災發生前有聽到他在
    大呼小叫，所以我猜測他有喝酒」；「…我媽媽有跟我提到
    隔壁福仔說要放火燒房子，因此我在報案時才會這樣說。」
     ；「我曾經聽28號住戶提過福仔曾經在28號前停車的地方
    那裡焚燒紙類的情形；我曾聽母親-陳淑華之前提到隔壁福
    仔酒後也說過要放火燒房子的事情，我母親還有規勸他不要
    這樣做，因為我們住在隔壁而已」；「我沒有特別有看過隔
    壁福仔有拿汽油或其他類似促燃劑的東西過」，依據第一通
    報案人筆錄顯示32號住戶於酒後會有脫序行為，且亦曾經焚
    燒紙類與提及要放火燒房子等情形。
　⑤依據本案件關係人郭忠信談話筆錄內容及調查筆錄略以：「
    當我經過通道時我就聽到該址內-曾清福在屋內客廳大呼小
    叫，並且說要燒房子，結果過沒多久我就發現該址客廳起火
    了」；「我知道該址所居住的人是曾清福，他平時精神狀況
    都很正常，但是只要喝酒後就會大呼小叫、罵三字經；他如
    果沒喝酒都很正常，火災當日我有聽到他在大呼小叫，所以
    他應該是有喝酒」；「曾清福之前曾經在我轎車車頭前面的
    地面上任意焚燒報紙或是金紙類的東西，我當時發現的時候
    曾清福已經點燃了，我沒注意到曾清福怎麼點燃的，當下我
    馬上喝止曾清福，曾清福就趕緊用腳踩熄，因為紙類踩熄後
    四處飛散，曾清福才趕緊用水來撲滅；26號屋主也有提到曾
    清福曾經在26號門口也有焚燒東西的情形，但是不清楚是焚
    燒什麼」；「我並沒有看見該址曾清福有拿汽油或其他類似
    促燃劑的東西過」；「因為我家隔壁住戶放火燒自己房子」
    ；「經過32號房屋旁邊就聽到曾清福在屋內客廳罵髒話並揚
    言要燒房子，過沒多久（大約3秒鐘）就看到他從屋內跑出
    來，隨後火光及煙就從客廳內竄出」；「他平常精神狀況應
    該是正常的，但他都會酗酒，喝酒後會失去理性，他幾乎每
    天都喝酒」；「是，他叫曾清福，就是我上述所要燒房子的
    人」，顯示關係人郭忠信有聽聞32號住戶曾清福於火災發生
    前有提及要燒房子，且經過不久即發現客廳起火；再者曾清
    福於之前更有酒後焚燒紙類情形，在郭忠信喝止後才趕緊踩
    熄而造成餘火四處飛散，且亦有同樣行為發生於26號門口。
　⑥依據陳淑華調查筆錄略以：「我是因為隔壁有放火燒房子，
    我來協助說明」；「我趕緊先請兒子報案，我就在外面用水
    先看能不能協助滅火，結果就看到火勢從裡面往外面燒，當
    下我看到他慢慢往屋外走，然後他就靠在外面牆壁看，我請
    他滅火，他還是站在那邊看」；「之前他就有說過他要放火
    把房子燒一燒，講的時候都是有喝酒的情況 ，今天他一看
    又是有喝酒狀態，他就回我他是燒自己的東西（大概是這個
    意思），我就趕緊先滅火，我還請他先協助把火撲滅，他還
    是站在那裡不動」 ；「他之前就有說過要放火燒房子，當
    時我還有跟他制止叫他不能這樣做，結果今天還是發生」，
    顯示第一通報案人母親陳淑華於派出所調查筆錄指出32號有
    放火燒房子的行為，且在發現火災後並無積極進行滅火，並
    不符合一般人面對因意外發生火災的處理行為。
　⑦依據32號住戶曾清福於派出所調查筆錄顯示，曾清福確實 有
    喝酒，並於客廳有點火抽香菸之情形，並於抽菸到一半火就
    燒起來了，其所述為搭鐵皮晾衣服的地方著火與目擊者郭忠
    信、第一通報案人劉家瑋及其母親所見為客廳起火情形並不
    相符。
　⑧綜合上述①至⑦，經逐層清理、挖掘並無發現相關玻璃、瓶 罐
    容器，且採證亦無發現有「汽油類」易燃液體成分，但比對
    關係人談話筆錄，顯示火災發生前確實有人聽聞曾清福說要
    放火燒房子，且隨即發生火災，而曾清福逃出屋外面對鄰居
    詢問亦表示有燒自己的東西，且面對自家失火並無積極搶救
    之行為，其當下行為顯然與常人有異；再者比對關係人郭忠
    信談話筆錄，曾清福之前在酒後亦有焚燒紙類之情事，且根
    據多人筆錄皆顯示曾清福於酒後常有脫序行為，火災當時僅
    有曾清福於客廳內，如曾清福於酒後因脫序行為而於客廳內
    燃燒物品，進而引燃客廳內易燃物，進而使火勢迅速蔓延木
    造建築物，因此研判本案因「人為縱火（明火）」引起火災
    可能性較大。
　⑸綜合上述分析，排除「自燃性物質與自然發火」、「電氣因
    素」等因素引起火災之可能性；關係人曾清福雖有抽菸、使
    用蚊香之情形，但其所述與相關關係人筆錄所述顯然有異，
    且其所述當時人在屋內客廳抽菸，剛抽不到一半，火就燒起
    來了，與微小火源引起火災機制並不相符，因此研判因「遺
    留火種」引起火災的可能性雖無法完全排除但相對較小；依
    據現場勘察、比對關係人談話筆錄，顯示火災發生前確實有
    人聽聞曾清福說要放火燒房子，且隨即發生火災，另曾清福
    之前在酒後亦有焚燒紙類之情事，且根據多人筆錄皆顯示曾
    清福於酒後常有脫序行為，火災當時僅有曾清福於客廳內，
    如曾清福於酒後因脫序行為而於客廳內燃燒物品，進而引燃
    客廳內易燃物，進而使火勢迅速蔓延木造建築物，而關係人
    所見所述皆明確顯示火災成長相當迅速，因此研判本案因「
    人為縱火（明火）」引起火災可能性較大。
　⒋綜上所述，經消防局人員勘察及逐層清理、挖掘起火處附近
    之結果，已排除本案因「自燃性物質與自然發火」、「電器
    因素」引起火災之可能性。針對「遺留火種」引起火災之可
    能性，被告雖於偵查及本院審理時中辯稱可能是其點燃香菸
    後睡著不慎失火，然其於警詢一再向員警強調有菸灰缸， 
    且香菸屬於微小火源，引發火災需要相當時間，被告理應有
    機會發現及避免火勢擴張，是「遺留火種」引發火災之可能
    性甚微。至於「人為縱火」之可能性，衡酌火災發生前，僅
    有被告一人在本案住宅內，被告當時飲酒後情緒不穩，在屋
    內罵三字經、摔東西，火勢出現後，被告步出本案住宅，不
    但未向他人呼救，亦未尋找滅火方法，更向陳淑華表示其是
    在燒自己的東西，顯與一般人自身住宅失火之反應有違。綜
    合前述證據以觀，本案是被告故意放火所致之事實，應堪認
    定。
　㈣被告辯護人雖辯稱：證人郭忠信於本院證稱案發前被告站在
    門口，證人陳淑華於本院證稱看到火之後被告才從家裡出來
    ，火災發生前沒有看到其他人，二人證述互相矛盾；證人郭
    忠信於警詢證稱當天是要拿紅酒給朋友，於本院證稱是在外
    面抽菸，證述前後不一，不足採信等語。惟按一般人對於事
    物之注意及觀察，有其能力上之限制，未必如攝影機般，可
    以記錄整個事件經過，然後於法庭上「倒帶」其記錄過程。
    而證人之注意及觀察，往往未慮及將被應用於訴訟上，更受
    到當時光線、距離、持續時間、證人觀察角度，當時精神狀
    態、注意力、事件突發性、承受的心理壓力等因素影響，無
    法完整記錄每一細節及全貌。且人類之記憶，常隨著時間之
    逝去而逐漸磨損，記憶之線索常會改變，自難期證人能將過
    往事物之原貌完整呈現。故證人之陳述有部分前後不符，或
    相互間有所歧異時，究竟何者為可採，法院仍應本其自由心
    證，依據經驗法則及論理法則，參酌其他補強證據予以綜合
    判斷，且應就證人之觀察力、記憶力及陳述力綜合審酌，以
    判斷其陳述之真偽，非謂一有不符或矛盾，即認其全部均為
    不可採信（最高法院107年度台上字第170號判決意旨參照）
    。經查，證人郭忠信於本院證稱其抽菸位置是在面對本案住
    宅右側前方的電線桿旁，證人陳淑華之住處是在面對本案住
    宅之左側，且被告有將本案住宅曬衣空間用鐵皮圍起來（本
    院卷第227頁），陳淑華之視線可能遭鐵皮遮掩，而未能於
    火災發生前注意到郭忠信。況且，本案住宅火勢發展迅速，
    且緊鄰郭忠信（同巷28號）、陳淑華（同巷34號）之住處、
    郭忠信之車輛，郭忠信、陳淑華於發現火災後，承受火勢可
    能延燒至自家住處、車輛之心理壓力，無法期待其等就案發
    當時每一細節完整呈現，縱使其等證述細節有未盡精確之處
    ，亦無從據此認定其等證述全部均為不可採信。被告辯護人
    另辯稱被告酒後經常在本案住宅咆哮，鄰居對被告存有嫌隙
    ，可能為不實陳述等語。然郭忠信、陳淑華與被告並無深仇
    大恨，實無甘冒偽證刑責而陷害被告入罪之動機，故被告辯
    護人此部分抗辯，尚非有據。至於被告、辯護人辯稱被告是
    點燃香菸後酒醉睡著，因而失火等語。然本案應非遺留火種
    所造成，業如前述，被告、辯護人上開抗辯，亦非可採。
　㈤綜上所述，本案事證明確，被告上開犯行，堪以認定，應依
    法論科。
三、論罪科刑：
  ㈠按刑法第173條第1項之放火罪，係以放火燒燬之住宅或建築
    物等現供人使用或有人所在，依通常情形往往因放火結果遭
    受意外之危害，為保護公共安全起見，特為加重處刑之規定
    。故該條項所稱之人，當然係指放火人犯以外之人而言。如
    果前項住宅或建築物，即為放火人犯自行使用或祇有該犯在
    內，則其使用或所在之人，已明知放火行為並不致遭受何種
    意外危害，自不能適用該條項處斷（最高法院28年度上字第
    3218號判決先例、105年度台上字第142號判決意旨參照）。
    查本案住宅為他人所有，為被告所承租而自行使用，於案發
    時本案住宅內僅有被告一人。依前開說明，本案住宅係現非
    供人使用之他人所有住宅甚明。是核被告所為，係犯刑法第
    174條第1項之放火燒燬現非供人使用之他人所有住宅罪。
  ㈡按刑法上公共危險罪，其所保護之法益，重在公共安全，所
    侵害者為社會法益，雖同時侵害私人之財產法益，但仍以保
    護社會公安法益為重，故其罪數應以行為之個數定之，即一
    縱火行為所燒燬之對象縱有不同，但行為僅一個，而應為整
    體的觀察，成立單純一罪。又縱火行為原含有毀損性質，而
    縱火燒燬他人之住宅罪，自係指供人居住房屋之整體而言，
    應包括墻垣及該住宅內所有設備、傢俱、日常生活上之一切
    用品，故一個放火行為，若同時燒燬住宅與該住宅內所有其
    他物品，無論該其他物品為他人或自己所有，均不另成立放
    火燒燬住宅以外他人或自己所有物罪或毀損罪。經查，被告
    單一縱火燒燬現非供人使用之他人所有住宅之行為，雖亦燒
    燬本案住宅內之傢俱等物品，同時亦延燒至同巷34號陳淑華
    居住之二層RC構造建築物（外牆燻黑）、同巷26號邱綎媄居
    住之一層平房建築物（北側部分局部受燒），然依前所述，
    就被告之單一縱火行為，仍應認為僅成立刑法第174條第1項
    放火燒燬現非供人使用之他人所有住宅罪之單純一罪。
  ㈢被告前因酒後駕車之公共危險案件，經本院以109年度交簡字
    第2380號判決判處有期徒刑6月，併科罰金3萬元確定，有期
    徒刑部分於111年2月15日易服社會勞動執行完畢等情，有臺
    灣高等法院被告前案紀錄表1份可參。惟檢察官就被告構成
    累犯之事實及應加重其刑事項，並未具體指出證明之方法，
    參照最高法院刑事大法庭110年度台上大字第5660號裁定意
    旨，自不得依刑法第47條第1項累犯規定加重其刑，僅將被
    告之前科紀錄列入刑法第57條第5款「犯罪行為人之品行」
    之量刑審酌事由。
  ㈣爰以行為人之責任為基礎，審酌被告酒後恣意於本案住宅內
    放火，致使本案住宅燒燬，嚴重危害相鄰住戶之生命、身體
    及財產安全，所為實屬不該；並考量被告否認犯行之犯後態
    度，及其迄未獲得劉俊男、邱綎媄、陳淑華之諒解；參以被
    告之品行、犯罪之動機、目的、手段、所生之危害，暨其自
    陳教育程度為國小畢業，獨居於本案住宅，家當均付之一炬
    ，小孩均已成年，配偶為身心障礙者，平日以做散工為業（
    本院卷第216、218頁）等一切情狀，量處如主文所示之刑，
    以資警惕。
據上論斷，應依刑事訴訟法第299條第1項前段，判決如主文。
本案經檢察官李宗榮提起公訴，檢察官紀芊宇、莊士嶔到庭執行
職務。
中　　華　　民　　國　　111 　年　　9 　　月　　16　　日
           　　　 刑事第十一庭  審判長法  官　陳淑勤
                                　　　法　官　周宛瑩
　　　　　　　　　　　　　　　　　  　法　官　張郁昇
以上正本證明與原本無異。
如不服本判決應於收受本判決後20日內向本院提出上訴書狀，並
應敘述具體理由。其未敘述上訴理由者，應於上訴期間屆滿後20
日內向本院補提理由書狀（均須按他造當事人之人數附繕本）「
切勿逕送上級法院」。 
　　　　　　　　　　　　　　　　    　書記官　陳冠盈
中　　華　　民　　國　　111 　年　　9 　　月　　16　　日
附錄本案論罪科刑法條：
中華民國刑法第174條
放火燒燬現非供人使用之他人所有住宅或現未有人所在之他人所
有建築物、礦坑、火車、電車或其他供水、陸、空公眾運輸之舟
、車、航空機者，處3年以上10年以下有期徒刑。
放火燒燬前項之自己所有物，致生公共危險者，處6月以上5年以
下有期徒刑。
失火燒燬第1項之物者，處6月以下有期徒刑、拘役或9千元以下
罰金；失火燒燬前項之物，致生公共危險者，亦同。
第1項之未遂犯罰之。